臺灣臺南地方法院交通事件裁定　　　　 94年度交聲字第219號
原處分機關　交通部公路總局嘉義區監理所台南監理站
異　議　人　甲○○
即受處分人
上列受處分人因違反道路交通管理處罰條例案件，對於交通部公
路總局嘉義區監理所台南監理站民國94年4 月29日所為之裁決處
分（處分案號：嘉監南字第裁74-S00000000號）聲明異議，本院
裁定如下：
    主  文
異議駁回。
    理  由
一、本件聲明異議意旨略以：異議人即受處分人甲○○（下稱異
    議人）於民國94年4 月28日晚間因至台南縣七股鹽山附近的
    魚塭拜訪朋友，於凌晨與朋友何正偉準備騎機車返回台南市
    區，異議人因略有飲酒，回家途中一開始是由異議人騎機車
    搭載朋友何正偉，不到兩三分鐘的時間，異議人在行經七股
    鹽山附近的魚塭產業道路，尚未進入龍山社區時，異議人就
    感覺到自己的精神狀況不佳，反應也有些遲緩，所以將機車
    改由休息較久的友人何正偉騎乘，異議人則在後座休息。行
    經台南市○○○路與永華路口附近時，因異議人亟需小解，
    乃要求友人何正偉停車讓異議人得以下車，此時警察人員見
    異議人下車小解乃尾隨要求酒測，異議人亦配合酒測，並表
    示僅有一開始騎了幾分鐘，發現身體不後立即由友人何正偉
    騎乘，怎料警員竟然對異議人開出罰單，實令人難以甘服，
    蓋異議人在無法安全駕駛之前即將機車改由他人騎乘，而自
    己僅乘坐於後座，因此並無不安全駕駛之犯意。更何況警員
    並非是在異議人酒醉駕車狀態中進行臨檢，而且異議人是搭
    載於後座，並非駕駛者，因此警員對異議人開出罰單應無理
    由，爰據此聲明異議，撤銷原處分等語。
二、按汽車駕駛人，駕駛汽車經測試檢定有酒精濃度超過規定標
    準之情形者，處新臺幣（下同）15,000元以上60,000元以下
    罰鍰，並當場移置保管其車輛及吊扣其駕駛執照1 年，為道
    路交通管理處罰條例（下稱處罰條例）第35條第1項第1款定
    有明文。又按汽車駕駛人，飲用酒類或其他類似物後，其吐
    氣所含酒精濃度超過每公升0.25毫克，或血液中酒精濃度超
    過百分之0.05以上者，不得駕車，道路交通安全規則第 114
    條第2款亦有明文。上開處罰條例第35條第1項第1 款所規定
    飲酒後酒精濃度超過規定標準而駕車之交通違規行為，僅需
    駕駛人飲酒後酒精濃度已經超過上述規定之標準，而仍駕駛
    車輛於道路上行駛，該駕駛人開始駕車時，即已違反前開道
    路交通管理處罰條例之規定，並非須經警舉發當時，仍處於
    駕車行駛之狀態，始屬違反本條項規定。意即，僅需根據舉
    發時各項客觀事證，足以判斷駕駛人確在飲酒後酒精濃度已
    經超過標準之情況下，仍然駕車上路，該駕駛人即屬違犯本
    條項之規定，故駕駛人雖係遭搭載於後座時始為警舉發，然
    經由當時各項客觀事證判斷，駕駛人確係在酒精濃度超過標
    準之狀態下駕車上路，該駕駛人先前駕駛行為，自仍該當上
    述酒後駕車之處罰要件，此亦經最高法院91年度臺上字第37
    76號判決意旨揭櫫明確。
三、經查：
  (一)本件異議人確於94年4月29日凌晨0時39分許，於飲酒後呼氣
    所含酒精濃度達每公升0.58毫克之情形下，駕駛車牌號碼GG
    6－502號重機車，搭載友人何正偉欲回住處，途經七股鄉台
    十七線西濱公路某處，因不勝酒力遂由友人何正偉騎駛上開
    機車搭載其往臺南市方向行駛，行經臺南市○○○路與永華
    路口時，經警攔檢，對其施以呼氣酒精濃度測試，測得呼氣
    酒精濃度每公升0.58毫克，經臺南市警察局於調查後掣單舉
    發，並經交通部公路總局嘉義區監理所台南監理站裁處以異
    議人違反處罰條例第35條第1項第1款規定，裁處罰鍰45,000
    元、吊扣駕駛執照12個月等情，除據異議人於異議狀及警詢
    中自承明確外，並經證人何正偉於警詢中證述綦詳，並有酒
    精濃度測試單、臺南市警察局南市警交字第S00000000 號舉
    違反道路交通管理事件通知單、交通部公路總局嘉義區監理
    所台南監理站嘉監南字第裁74－S00000000 號違反道路交通
    管理事件裁決書附卷可憑。另參諸證人張明祺（即舉發本違
    規事件之台南市警察局交通隊員警）於本院調查中到庭結稱
    ：「當時我是執行巡邏勤務，行經臺南市○○○路與永華路
    口附近時，因見有一部機車未熄火停放在路旁，並何正偉坐
    在機車上，即見異議人在市議會的草叢前，是事後我才知道
    異議人在小解，我見他們形跡可疑所以才過去盤查，當我靠
    近異議人他們時就有聞到酒味，所以我就詢問他們是何人騎
    機車，異議人稱是他騎過來的，後來詢問的結果，何正偉也
    說他有騎過來，所以是兩個人都有騎機車過，所以我們就對
    他們二人實施酒測，都超過標準值，所以我們才依法舉發的
    」、「（為何認定異議人有酒醉駕車的行為？）當時我有詢
    問異議人有無騎車，異議人表示有騎該機車，並且我又問何
    正偉異議人有無騎過機車，何正偉也表示異議人確實有酒後
    騎乘機車，並對異議人酒測超過標準，所以我才據此舉發‧
    ‧‧」等語明確（參本院94年6月15日訊問筆錄），證人張
    明祺與異議人係毫不相識之人，自未有任何怨隙，衡情上開
    證人應無設詞攀誣，或虛構違規事實以陷害異議人之理，所
    為證言應可採信。據此，足證異議人確有飲酒後酒精濃度超
    過規定標準後駕駛機車違規事實甚明。
  (二)異議人雖稱其在無法安全駕駛之前即將機車改由他人騎乘，
    其僅乘坐於後座，並無不安全駕駛之犯意；況警員並非是在
    異議人酒醉駕車狀態中進行臨檢，異議人係遭搭載於後座，
    並非駕駛者，因此警員對異議人開出罰單應無理由云云。然
    本諸上揭說明，異議人既係在酒精濃度超過標準之狀態下駕
    車上路之情形，縱為警臨檢當時係坐於該機車後座，異議人
    先前駕駛行為，仍符合上述酒後駕車之處罰要件。
  (三)綜上所述，本件異議人於酒精濃度超過規定標準，仍駕駛機
    車在道路上行駛違規事實，既可認定，則原處分機關交通部
    公路總局嘉義區監理所台南監理站引用上開道路交通管理處
    罰條例第35條第1項第1款之規定，並參酌違反道路交通管理
    事件統一裁罰標準表之相關內容，而裁處異議人罰鍰45,000
    元，並吊扣駕駛執照12個月，於法即無不當，本件異議無理
    由，應予駁回。
四、據上論斷，應依道路交通案件處理辦法第19條，裁定如主文
    。
中　　華　　民　　國　　94　　年　　9 　　月　　22　　日
                    交通法庭  法  官  張維君
以上正本證明與原本無異。
如不服本裁定，應於收受送達後5日內向本院提出抗告狀（應附
繕本）。
　　　　　　　　　　　　　　　書記官  陳志德
中　　華　　民　　國　　94　　年　　9 　　月　　22　　日
